臺北高等行政法院判決　　　　　　　　　　　　　 九十二年度訴字第一八八六號
　　　　　　　　　　　　　　　.
　　原　　　告　甲○○
　　訴訟代理人　李祖麟律師
　　被　　　告　財政部臺北關稅局
　　代　表　人　詹昭鐶（局長）
　　訴訟代理人　乙○○
　　　　　　　　丙○○
右當事人間因違反海關緝私條例事件，原告不服財政部中華民國九十二年三月十七日
台財訴字第○九二○○○一六六○號訴願決定，提起行政訴訟。本院判決如左：
　　主  文
原告之訴駁回。
訴訟費用由原告負擔。
　　事  實
一、事實概要：原告借由松驊企業股份有限公司（以下簡稱松驊公司，負責人為劉守
    榮）名義委託信捷航空貨運承攬有限公司（以下簡稱信捷公司）向被告機關虛偽
    申報貨名JEWELLERY BOX（珠寶盒）乙批（報單號碼：第ＣＨ＼八六＼四四○＼
    ○一五五九號），實則裝運管制進口之大陸產製香菇淨重二、七七○公斤。嗣於
    民國八十六年十二月三十日內政部警政署保安警察第三總隊於台北縣三重市○○
    路○段一四六之三號前，查獲上開管制進口之大陸香菇二、七七○公斤，而循線
    追查出借用松驊公司名義之原告。被告機關以原告涉有虛報進口貨物名稱，且企
    圖逃避管制情事，乃將來貨沒入，並處以貨價一倍之罰鍰計新台幣（下同）五三
    一、○○九元。原告不服，申經復查結果，未獲變更，遂提起訴願，亦遭駁回，
    原告猶未甘服，遂向本院提起行政訴訟。
二、兩造聲明：
　(一)原告聲明：原處分及訴願決定均撤銷。
　(二)被告聲明：駁回原告之訴。
三、兩造之主張：
甲、原告主張：
  (一)本件被告處分原告，參酌被告九十一年十一月十九日北普法字第九一一○八○一
    一號復查決定書「事實」所載，係根據台灣士林地方法院檢察署八十八年偵字第
    一○三八二號、第一○四八一號檢察官不起訴處分書及聲請簡易判決處刑書所認
    定之事實為依據，雖非無據，經查上開不起訴處分書係針對涉案被告林正迪、鄭
    達鴻、鄭淇允、賴美樺、韋瑞斌、林偉鎮、魏炳銘等七人，林正迪、鄭淇允、賴
    美樺等三人、賴美樺一人偵查終結所作之處分，原告部分則另案移請台灣台北地
    方法院檢察署續行偵查，業經該署隨後於九十一年九月五日偵查終結，認為警方
    查獲之上開物品雖係原告委託辦理進口，但原告自貨物進口至轉手之過程中，僅
    參與報關及提貨之程序，對貨物本身並無實際接觸，因之，尚不得徒憑經辦手續
    一節，遽認其主觀上對於進口貨物係大陸產製香菇一事具有明知。並謂台灣士林
    地方法院檢察署不起訴之被告鄭淇允、鄭達鴻二人為姊弟關係，於偵查中前後說
    法不一，與原告間又有債權債務糾紛，自不得以其矛盾之陳述作為原告犯罪之依
    據，而林正迪從未指證系爭貨物真正貨主係原告，認無由證明原告犯罪，處分不
    起訴在案，有九十一年度偵字第一四四六號不起訴處分書可稽。被告處分憑以認
    定之事實，既再經刑事偵查對原告為處分不起訴，該事實應即不能成立，被告及
    財政部訴願決定仍執此為據處分原告，自屬可議。
  (二)按「懲治走私條例規定之處刑，係刑罰之制裁，而海關緝私條例規定之沒收船貨
    及罰金，乃行政上之處罰，二者性質不同，故私運物品進出口之行為，不能適用
    懲治走私條例科刑者，仍可援引海關緝私條例處罰。」及「懲治走私條例係刑事
    特別法，關於走私行為之處罰，為刑罰之制裁。海關緝私條例為行政法規，關於
    私運貨物進口行為之罰金及沒收貨物，乃行政上之處罰，二者性質不同，分別依
    照規定予以處罰，於法並無限制。」雖被告認前行政法院著有判例於法無違，惟
    所指與本案案情尚有差異，並不能一體適用，本件原告受處罰之事實，既係參酌
    刑事偵查之犯罪事實，非被告自行查獲而經調查獲得之事實，該犯罪事實既經刑
    事處分不起訴後，其處分依據之事實即不存在而失所附麗，被告自應受刑事偵查
    結果之拘束，被告仍維持原處分，自屬不當。
  (三)再按海關緝私條例第三十六條處罰之對象，係針對私運貨物進口之貨主，本件實
    際貨主究為何人？被告應依據證據為認定，其既無法舉證以實其說，自不得以推
    斷或憶測方式逕行處分原告。
  (四)綜上所述，為此狀請鈞院賜判如訴之聲明，以維權益。
乙、被告主張：
  (一)起訴狀事實理由一、二略稱：「．．．原告部分則另案移請台灣台北地方法院檢
    察署續行偵查，業經該署隨後於九十一年九月五日偵查終結，認為警方查獲之上
    開物品雖係原告委託辦理進口，但原告自貨物進口至轉手之過程中，僅參與報關
    及提貨之程序，對貨物本身並無實際接觸，因之，尚不得徒憑經辦手續一節，遽
    認其主觀上對於進口貨物係大陸產製香菇一事具有明知。並謂台灣士林地方法院
    檢察署不起訴之被告鄭淇允、鄭達鴻二人為姊弟關係，於偵查中前後說法不一，
    與原告間又有債權債務糾紛，自不得以其矛盾之陳述作為原告犯罪之依據，而林
    正迪從未指證系爭貨物真正貨主係原告，認無由證明原告犯罪，處分不起訴在案
    ，有九十一年度偵字第一四四六號不起訴處分書可稽。被告處分憑以認定之事實
    ，既再經刑事偵查對原告為處分不起訴，該事實應即不能成立，被告及財政部訴
    願決定仍執此為據處分原告，自屬可議。」；本件原告主張其受處罰之事實，既
    係參酌刑事偵查之犯罪事實，非被告自行查獲而經調查獲得之事實，該犯罪事實
    既經刑事處分不起訴後檢應為不起訴處分，惟查「懲治走私條例規定之處刑，係
    刑罰之制裁，而海關緝私條例規定之沒收船貨及罰金，乃行政上之處罰，二者性
    質不同。故私運物品進出口之行為，不能適用懲治走私條例科刑者，仍可援引海
    關緝私條例處罰。」「懲治走私條例係刑事特別法，關於走私行為之處罰，為刑
    罰之制裁。海關緝私條例為行政法規，關於私運貨物進口行為之罰金及沒收貨物
    ，乃行政上處罰。二者性質不同，分別依照規定予以處罰，於法並無限制，不生
    重複之問題。」分別經改制前行政法院四二年度判字第二一號及四九年度判字第
    四○號著有判例，足證刑罰與行政罰畛域不同，不構成刑事上之犯罪事實者，並
    非即無行政罰之歸責，本案原告前揭違法事證至為明確，被告依法論處，核屬允
    當，原告所稱顯係曲解法令，不足採信。
  (二)起訴理由三略稱：「再按海關緝私條例第三十六條處罰之對象，係針對私運貨物
    進口之貨主，本件實際貨主究為何人？被告應依據證據為認定，其既無法舉證以
    實其說，自不得以推斷或憶測方式逕行處分原告。」一節，根據前揭台灣士林地
    方法院檢察署八十八年度偵字第一○三八二號、第一○四八一號檢察官不起訴處
    分書理由二（一）、（二）所載略稱：「（一）本件貨品係甲○○委託鄭淇允（
    信捷公司之代表人）借由松驊公司之名義進口，此有甲○○所立之切結書一紙附
    卷可稽。．．．（二）．．．且鄭淇允係因甲○○所託而向松驊公司借用牌照，
    已如前述，另鄭女僅負責代為填寫進口報單，其餘報稅、提領貨品等事宜皆為甲
    ○○所處理，業經甲○○供述在卷，．．．」，原告既委託鄭淇允借由松驊公司
    之名義進口，並親自處理報稅、提領貨品等事宜大費周章，以迂迴方式，遂行私
    運貨物進口；且出具切結書，原告若非實際貨主，何以願填具切結書？足證原告
    為幕後走私之實際貨主，而非報運進口之廠商已如前述，則原告私運貨物進口之
    貨，按前開條例條項論處，洵屬適法。
  (三)綜上所述，原告之主張無理由，請判決如被告之聲明。
　　理  由
一、本件被告之代表人原為朱恩烈，嗣於九十三年七月十五日起變更為詹昭鐶，是其
    聲請承受訴訟，核無不合，應予准許，合先敘明。
二、按「私運貨物進口、出口或經營私運貨物者，處貨價一倍至三倍之罰鍰。」及「
    前二項私運貨物沒入之。」分別為海關緝私條例第三十六條第一項、第三項所明
    定。
三、本件係原告借由松驊公司名義委託信捷公司向被告機關虛偽申報貨名JEWELLERY
    BOX（珠寶盒）乙批（報單號碼：第ＣＨ＼八六＼四四○＼○一五五九號），實
    則裝運管制進口之大陸產製香菇淨重二、七七○公斤。嗣於八十六年十二月三十
    日為警查獲上開管制進口之大陸香菇二、七七○公斤，而循線追查出借用松驊公
    司名義之原告。被告機關以原告涉有虛報進口貨物名稱，且企圖逃避管制情事，
    乃將來貨沒入，並處以貨價一倍之罰鍰計五三一、○○九元。原告不服，則主張
    本件被告處分原告所認定之事實，業據檢察官為不起訴之處分，其處分依據之事
    實即不存在而失所附麗，被告自應受刑事偵查結果之拘束，被告仍維持原處分，
    自屬不當。依海關緝私條例第三十六條處罰之對象，係針對私運貨物進口之貨主
    ，本件實際貨主究為何人？被告應依據證據為認定，其既無法舉證以實其說，自
    不得以推斷或憶測方式逕行處分原告云云，資為抗辯。
四、經查：
  (一)松驊公司名義委託信捷公司向被告機關虛偽申報貨名 JEWELLERY BOX（珠寶盒）
    乙批（報單號碼：第ＣＨ＼八六＼四四○＼○一五五九號），實則裝運管制進口
    之大陸產製香菇淨重二、七七○公斤；嗣於八十六年十二月三十日內政部警政署
    保安警察第三總隊於台北縣三重市○○路○段一四六之三號前，查獲上開管制進
    口之大陸香菇二、七七○公斤之事實，有緝私報告表影本一紙在卷足憑，且為原
    告所不爭執，洵堪認定。
  (二)台灣士林地方法院檢察署八十八年度偵字第一○三八二號、第一○四八一號檢察
    官不起訴處分書理由二（一）、（二）所載略稱：「（一）本件貨品係甲○○委
    託鄭淇允（信捷公司之代表人）借由松驊公司之名義進口，此有甲○○所立之切
    結書一紙附卷可稽。．．．（二）．．．且鄭淇允係因甲○○所託而向松驊公司
    借用牌照，已如前述，另鄭女僅負責代為填寫進口報單，其餘報稅、提領貨品等
    事宜皆為甲○○所處理，業經甲○○供述在卷，．．．」等語，另本庭於九十三
    年九月九日審理信捷公司涉嫌違反海關緝私條例乙案（九十二年度訴字第○二五
    五九號），信捷公司之負責人鄭淇允陳稱：「系爭貨物確實係由甲○○進貨，當
    時甲○○欲以借牌方式節省百分之五營業稅，所以透過松驊公司名義進口。」等
    語；再揆諸台灣高等法院九十二年二月二十六日九十一年度上訴字第三三五六號
    刑事判決，其事實欄載明略以：「‧‧。嗣甲○○於八十六年十二月間利用不知
    情之鄭淇允以松驊公司名義申報進口珠寶盒二批，（報單號碼分別為ＣＨ＼八六
    ＼四四○＼○一五五九號及ＣＨ＼八六＼四四○＼○一五六四號），‧‧。」等
    語，亦經本院調閱該刑事卷查明屬實。原告既委託鄭淇允借由松驊公司之名義進
    口，並親自處理報稅、提領貨品等事宜，且出具切結書；是以，原告若非實際貨
    主，何以願填具切結書？鄭淇允與原告既無任何嫌隙，何以指明系爭貨主為原告
    ？足認原告係本件系爭貨物之主人。至原告主張本件受林正迪所託而處理，林正
    迪才是真正貨主乙節，惟鄭淇允既指明原告為系爭貨物幕後主人，已如上述，是
    本院並無再予傳訊林正迪，併此敘明。
  (三)按「主旨：廠商報運貨物進口，夾藏管制物品或其他准許進口類物品，其進口人
    與實際貨主不同時，對出借牌照之不知情進口商，視其報運進口之貨物內所夾藏
    之物品類別，分別依海關緝私條例第三十七條第三項轉據第三十六條第一項或第
    三十七條第一項規定處罰；而對幕後走私之實際貨主則依同條例第三十六條第一
    項及第三項規定處罰。說明：二、為有效遏止不肖廠商及私梟取巧借用他人進口
    商牌照虛報貨物進口，以逃避受罰，對不知情之進口人違反真實申報義務及知情
    之幕後走私實際貨主，視其報運進口之貨物所夾藏之物品為管制物品或准許進口
    類物品，分別依適當之法條予以論處，以昭公允。」為財政部八十四年五月九日
    台財關第八四○一七五九三六號函釋之見解，該函釋乃係主管機關就所屬機關因
    執行海關緝私條例第三十六條、第三十七條之規定發生疑義，以主管機關之地位
    為符合法規原意之釋示，與上開法律規定之立法意旨相符，本院自得予以援用。
    查本件原告係系爭貨物之主人，已如上述；原處分依海關緝私條例第三十六條第
    一項、第三項規定，乃將來貨沒入，並處以貨價一倍之罰鍰五三一、○○九元，
    依法並無不合。
五、原處分依法並無不合，訴願決定予以維持，亦無違誤；原告徒執前詞，聲請撤銷
    原處分及訴願決定，為無理由，應予駁回。
六、本件事證已明，兩造其餘主張或答辯，與本院判決結果無涉，爰毋庸一一論列，
    併此敘明。
據上論結，本件原告之訴為無理由，爰依行政訴訟法第九十八條第三項前段，判決如
主文。
中　　華　　民　　國　　九十三　　　年　　　九　　　月　　　二十三　　　日
            臺 北 高 等 行 政 法 院   第 七 庭
                           審 判 長 法  官　鄭　小　康
                                    法  官　林　金　本
                                    法  官　黃　秋　鴻
右為正本係照原本作成。
如不服本判決，應於送達後二十日內，向本院提出上訴狀並表明上訴理由，如於本判
決宣示後送達前提起上訴者，應於判決送達後二十日內補提上訴理由書（須按他造人
數附繕本）。
中　　華　　民　　國　　九十三　　　年　　　九　　　月　　　二十三　　　日
                                    書 記 官  王 琍 瑩
